---
title: "Data wrangling com dplyr e tidyr"
author: "Gledson L. Picharski"
date: "`r format(Sys.time(), '%d/%m/%Y')`"
output: 
  html_document:
    toc: true
    toc_depth: 2
    toc_float: true
    theme: cosmo
  pdf_document:
    toc: yes
---
  


# Visão Geral


## Recursos

- [Data wrangling cheatsheet (`dplyr`,`tidyr`)](https://www.rstudio.com/wp-content/uploads/2015/02/data-wrangling-cheatsheet.pdf)
- [tidyverse](https://www.tidyverse.org/)
- [dplyr no tidyverse](https://dplyr.tidyverse.org/)
- [tidyr no tidyverse](https://tidyr.tidyverse.org/)
- [Data wrangling with R and RStudio](https://www.rstudio.com/resources/webinars/data-wrangling-with-r-and-rstudio/)
- [dplyr vignette: Introduction to dplyr](https://cran.r-project.org/web/packages/dplyr/vignettes/dplyr.html)
- [Two-table verbs](https://cran.rstudio.com/web/packages/dplyr/vignettes/two-table.html)
- [tidyr vignette: Tidy data](https://cran.r-project.org/web/packages/tidyr/vignettes/tidy-data.html)
- [Introduction to dplyr for Faster Data Manipulation in R](https://rpubs.com/justmarkham/dplyr-tutorial)


## R e Rstudio

Caso ainda não tenha, instalale o R e RStudio.

- [Download R](https://cran.rstudio.com/)
- [Download RStudio](https://www.rstudio.com/products/rstudio/download/)


## Carregando/Instalando Pacotes

Instale e/ou carregue os seguintes pacotes:

```{r, eval=T,echo=T,warning=FALSE, message=F, results='hide'}

## Install packages if needed
# install.packages('devtools')
# install.packages('readr')
# install.packages('dplyr')
# install.packages('tidyr')
# install.packages('stringr')
# install.packages('ggplot2')

# Load packages
library(devtools)
library(readr)
# library(plyr)
library(dplyr)
library(tidyr)
library(stringr)
library(ggplot2)

# Check package versions after Packages pane -> Update
devtools::session_info()
```


# Principais comandos do dplyr e do tidyr

Tidyr e dplyr são projetados para ajudar a manipular conjuntos de dados, permitindo converter entre formatos *wide* e *long*, preencher valores e combinações ausentes, separar ou mesclar várias colunas, renomear e criar novas variáveis e resumir dados de acordo com o agrupamento variáveis.

Dplyr e tidyr contam com os seguintes comandos principais:

* Tidyr
+ `gather ()` e `spread ()` convertem dados entre formato largo e longo
+ `separate ()` e `unite ()` separam uma única coluna em múltiplas colunas e vice-versa
+ `complete ()` transforma valores faltantes implícitos em valores ausentes explícitos, completando combinações de dados perdidas

* Dplyr
+ dados do subconjunto `filter ()` baseados em critérios lógicos
+ `select ()` seleciona certas colunas
+ `organize ()` ordena linhas pelo valor de uma coluna
+ rename () rename colunas
+ `group_by ()` agrupa dados por variáveis comuns para executar cálculos
+ `mutate ()` cria uma nova variável / coluna
+ `summarize ()` resume os dados em uma única linha de valores

## Gather e Spread  

```{r, eval=T, echo=T}
## Gather (from example(gather)).

# get first observation for each Species in iris data -- base R
mini_iris <- iris[c(1, 51, 101), ]
# gather Sepal.Length, Sepal.Width, Petal.Length, Petal.Width
gather(mini_iris, key = flower_att, value = measurement,
       Sepal.Length, Sepal.Width, Petal.Length, Petal.Width)
# same result but less verbose
gather(mini_iris, key = flower_att, value = measurement, -Species)

# repeat iris example using dplyr and the pipe operator
library(dplyr)
mini_iris <-
  iris %>%
  group_by(Species) %>%
  slice(1)
mini_iris %>% gather(key = flower_att, value = measurement, -Species)


## spread example

# Spread and gather are complements
df <- data.frame(x = c("a", "b"), y = c(3, 4), z = c(5, 6))
df %>% spread(x, y) %>% gather(x, y, a:b, na.rm = TRUE)

# Use 'convert = TRUE' to produce variables of mixed type
df <- data.frame(row = rep(c(1, 51), each = 3),
                 var = c("Sepal.Length", "Species", "Species_num"),
                 value = c(5.1, "setosa", 1, 7.0, "versicolor", 2))
df %>% spread(var, value) %>% str
df %>% spread(var, value, convert = TRUE) %>% str



```

## Rename e Select

```{r, eval=T, echo=T}
# Renaming -----------------------------------------
# * select() keeps only the variables you specify
select(iris, petal_length = Petal.Length) %>% head()

# * rename() keeps all variables
rename(iris, petal_length = Petal.Length) %>% head()

vars <- list(
  var1 = sym("cyl"),
  var2 = sym("am")
)
select(mtcars, !!!vars) %>% head()

vars <- c(var1 = "cyl", var2 ="am")
select(mtcars, !!vars) %>% head()
rename(mtcars, !!vars) %>% head()
```

## Arrange  

```{r, eval=T, echo=T}
arrange(mtcars, cyl, disp)
arrange(mtcars, desc(disp))

# grouped arrange ignores groups
by_cyl <- mtcars %>% group_by(cyl)
by_cyl %>% arrange(desc(wt))
# Unless you specifically ask:
by_cyl %>% arrange(desc(wt), .by_group = TRUE)

```

## Mutate e transmute

Criam novo atributo para o conjunto de dados. O Mutate mantém todos os atributos existentes, já o transmute mantém apenas os atributos que estão sendo criados.

```{r, eval=T, echo=T}
# mutate() vs transmute --------------------------
# mutate() keeps all existing variables
mtcars %>%
  mutate(displ_l = disp / 61.0237)

# transmute keeps only the variables you create
mtcars %>%
  transmute(displ_l = disp / 61.0237)
```


## Filter

```{r, eval=T, echo=T}
filter(starwars, species == "Human")
filter(starwars, mass > 1000)


# Multiple criteria
filter(starwars, hair_color == "none" & eye_color == "black")
filter(starwars, hair_color == "none" | eye_color == "black")

```

## Complete e replace_na

```{r, eval=T, echo=T}
df <- tibble(
  group = c(1:2, 1),
  item_id = c(1:2, 2),
  item_name = c("a", "b", "b"),
  value1 = 1:3,
  value2 = 4:6
)
df %>% complete(group, nesting(item_id, item_name))

# You can also choose to fill in missing values
df %>% complete(group, nesting(item_id, item_name), fill = list(value1 = 0))


##### Replace na
df <- tibble(x = c(1, 2, NA), y = c("a", NA, "b"), z = list(1:5, NULL, 10:20))
df %>% replace_na(list(x = 0, y = "unknown"))
df %>% mutate(x = replace_na(x, 0))

# NULL are the list-col equivalent of NAs
df %>% replace_na(list(z = list(5)))

df$x %>% replace_na(0)
df$y %>% replace_na("unknown")



```


## Separate e Unite  

```{r, eval=T, echo=T}
# Separate is the complement of unite
mtcars %>%
  unite(vs_am, vs, am) %>%
  separate(vs_am, c("vs", "am"))
```


```{r, eval=T, echo=T}

```
